臺灣臺南地方法院刑事判決
109年度訴字第1541號
公  訴  人  臺灣臺南地方檢察署檢察官
被      告  沈敬堯


            王宥程  



上一被告之
選任辯護人  何紫瀅律師
上列被告等因詐欺案件，經檢察官提起公訴（109 年度偵字第24
6號），本院判決如下：
    主  文
沈敬堯犯以網際網路對公眾散布而詐欺取財罪，共貳罪，各處有
期徒刑壹年貳月。應執行有期徒刑壹年肆月。
未扣案之犯罪所得新臺幣柒仟伍佰元沒收之，於全部或一部不能
沒收或不宜執行沒收時，追徵其價額。
王宥程被訴部分無罪。
    事  實
一、沈敬堯因缺錢花用，於民國108年8、9月間以無帳戶可使用
    為由，向不知情之王宥程借用其所申設之000-000000000000
    號中國信託商業銀行帳戶（下稱系爭帳戶）後，明知其並無
    BENQ廠牌之電競用螢幕、音響等物品可販售，現實上亦無販
    賣該等物品之真意，竟意圖為自己不法之所有，基於加重詐
    欺取財之犯意，分別為如下犯行:　
㈠、於民國108年9月23日前之某時許，以臉書帳號「寧采臣」刊
    登佯稱欲販售「BENQ XL2430T 24吋 144HZ電競專用螢幕」
    之不實訊息，致劉曜䅞瀏覽網頁後陷於錯誤而於108年9月23
    日15時45分許，以臉書Messenger方式與沈敬堯達成買賣合
    意，並依沈敬堯指示，於同日16時許，操作其中華郵政網路
    銀行轉帳新臺幣（下同）4100元至沈敬堯指定之系爭帳戶內
    。再由不知情之王宥程受沈敬堯委託前往高雄市三民區某統
    一超商內，持系爭帳戶提款卡以ATM提領其內款項4100元後
    全數交予沈敬堯。嗣因劉曜䅞遲未收到所購商品，始悉受騙
    ，因而報警循線查獲。
㈡、於108年9月24日前之某時許，以臉書帳號「采臣」刊登佯稱
    欲販售「好萊塢 雙12 重低音 800W」之不實訊息，致劉文
    翔瀏覽網頁後陷於錯誤而於108年9月24日18時50分許，以臉
    書Messenger方式與沈敬堯達成買賣合意，並依沈敬堯指示
    ，於翌（25）日0時56分許，操作其彰化商業銀行網路銀行
    轉帳3500元至沈敬堯指定之系爭帳戶內，再由不知情之王宥
    程受沈敬堯委託前往臺南市安南區某統一超商內，持系爭帳
    戶提款卡以ATM提領其內款項3400元後全數交予沈敬堯。嗣
    因劉文翔遲未收到所購商品，且幾經聯繫「采臣」未獲回應
    ，甚至關閉臉書帳號，始悉受騙，因而報警循線查獲。
二、案經劉曜䅞訴由臺南市政府警察局新化分局報告臺灣臺南地
    方檢察署檢察官偵查起訴。
　　理  由
壹、有罪部分:
一、上揭犯罪事實，業據被告沈敬堯於本院準備程序及審理中坦
    承不諱（本院卷第215至219頁、369頁、388頁），核與證人
    即告訴人劉曜䅞、證人即被害人劉文翔於警詢之證述、證人
    即同案被告王宥程於警詢、偵查及本院準備程序、審理時之
    供述相符（警卷第23至27頁、29至31頁、3至7頁，偵卷二第
    27至31頁、73至75頁，本院卷第54至56頁、389頁），並有
    內政部警政署反詐騙案件紀錄表、臺中市政府警察局第五分
    局北屯派出所受理詐騙帳戶通報警示簡便格式表、告訴人劉
    曜䅞與臉書賣家「寧采臣」之對話紀錄、苗栗縣警察局苗栗
    分局北苗派出所受理詐騙帳戶通報警示簡便格式表、被害人
    劉文翔與臉書賣家「采臣」之對話紀錄、同案被告王宥程指
    認犯罪嫌疑人紀錄表、中國信託商業銀行（股）公司對帳單
    、中國信託銀行金融卡正反面影本、小客車租賃契約、車牌
    號碼000-0000號自小客車車牌辨識紀錄、被害人劉文翔與賣
    家之通話檔案光碟1片及勘驗筆錄、中國信託銀行存款交易
    明細等（警卷第33至63頁、65至92頁、9至13頁，偵卷二第9
    7頁及卷末光碟袋，本院卷第75至79頁）存卷可稽，足認被
    告沈敬堯前揭任意性自白與事實相符，值予採信。本案事證
    明確，被告沈敬堯各次犯行均堪認定，應依法論科。
二、論罪科刑：
㈠、核被告沈敬堯所為，均係犯刑法第339條之4 第1 項第3 款之
    以網際網路對公眾散布而犯詐欺取財罪。被告沈敬堯所為前
    揭2次加重詐欺取財犯行，均係利用不知情之王宥程（詳後
    述無罪部分）提供匯款帳戶及提領告訴人劉曜䅞、被害人劉
    文翔遭詐騙之款項，屬間接正犯。被告沈敬堯所犯前揭2次
    加重詐欺取財犯行，均犯意各別，行為互殊，應予分論併罰
    。
㈡、本院以行為人之責任為基礎，審酌被告沈敬堯前於107年間即
    有以相似手法行騙而遭本院判刑確定之紀錄，有其前案紀錄
    表在卷可查，竟仍故技重施，不思依循正當合法途徑賺取錢
    財，在臉書網頁上刊登販售商品之不實訊息，以此方式行騙
    ，貪圖不勞而獲，不僅破壞人與人間交易之信賴關係，且侵
    害告訴人劉曜䅞、被害人劉文翔之財產權，所為實值非難。
    兼衡被告沈敬堯犯後於偵查之初矢口否認犯行，託詞卸責，
    迄經警方將其緝獲到案後，始於本院準備程序及審理中坦認
    犯行，交代本案情由，雖非自始即坦認犯行，惟最終仍願坦
    然面對，仍見悔悟之態度。另考量被告沈敬堯因先前否認犯
    行，故未能及時與告訴人劉曜䅞、被害人劉文翔和解，惟告
    訴人劉曜䅞、被害人劉文翔所受金錢損失仍已由同案被告王
    宥程先行賠償，此有和解書在卷可參（偵卷二第35至37頁）
    ，其犯罪所生危害尚非至鉅。復斟酌被告沈敬堯自陳因缺錢
    花用之犯罪動機、本案詐騙所得金錢數額、施詐手段及其自
    陳為國中畢業之教育程度，未婚，無子女，目前與母親同住
    ，從事交通管理工作之家庭生活狀況等一切情狀，分別量處
    如主文第1項所示之刑。另考量本案所犯數罪罪質相同、時
    間相近等情，定其應執行刑如主文第1項所示。
三、沒收部分：
    按犯罪所得，屬於犯罪行為人者，沒收之；於全部或一部不
    能沒收或不宜執行沒收時，追徵其價額。刑法第38條之1 第
    1 項前段、第3 項定有明文。查被告沈敬堯就本案所為2次
    詐欺犯行之犯罪所得分別為4100元及3400元（其中被害人劉
    文翔雖遭騙轉帳3500元，惟被告沈敬堯委由同案被告王宥程
    領取之詐騙所得數額僅3400元，故其該次實際犯罪所得應僅
    有3400元），因仍由被告沈敬堯實際保有該等犯罪所得，而
    均未合法發還告訴人劉曜䅞、被害人劉文翔，故均應依上開
    規定宣告沒收，且於全部或一部不能沒收或不宜執行沒收時
    ，追徵其價額。
貳、無罪部分:
一、公訴意旨另以:被告王宥程基於幫助詐欺取財之不確定故意
    ，於108年8、9月間，將系爭帳戶金融卡（含帳號）拍照後
    以微信通訊軟體傳予被告沈敬堯，提供予沈敬堯使用，並於
    告訴人劉曜䅞、被害人劉文翔遭沈敬堯詐騙匯款至系爭帳戶
    後，依沈敬堯指示，前往高雄市三民區某統一超商ATM及臺
    南市安南區某統一超商ATM，提領系爭帳戶內之詐騙款項410
    0元及3400元後交予沈敬堯。因認被告王宥程所為係涉犯刑
    法第30條第1項、第339條第1項之幫助詐欺取財罪嫌等語。
二、公訴意旨認被告王宥程涉有幫助詐欺取財罪之犯行，無非係
    以被告王宥程之供述、同案被告沈敬堯之供述、證人劉曜䅞
    、劉文翔之證述、內政部警政署反詐騙案件紀錄表、受理詐
    騙帳戶通報警示簡便格式表、證人劉曜䅞與臉書賣家「寧采
    臣」之對話紀錄、證人劉文翔與臉書賣家「采臣」之對話紀
    錄、被告王宥程之中國信託對帳單、金融卡正反面影本、小
    客車租賃契約及車牌辨識紀錄、和解書、被害人劉文翔與賣
    家之通話檔案光碟1片及該光碟之勘驗筆錄1紙等為據。
三、按犯罪事實應依證據認定之，無證據不得認定犯罪事實，又
    不能證明被告犯罪者應諭知無罪之判決，刑事訴訟法第154
    條第2 項、第301 條第1 項分別定有明文。次按，刑事訴訟
    法所謂認定犯罪事實之證據，係指足以認定被告確有犯罪行
    為之積極證據而言，該項證據自須適合於被告犯罪事實之認
    定，始得採為斷罪資料。如未能發現相當證據，或證據不足
    以證明，自不能以推測或擬制之方法，以為裁判基礎。又認
    定犯罪事實所憑之證據，雖不以直接證據為限，間接證據亦
    包括在內，然而無論直接證據或間接證據，其為訴訟上之證
    明，須於通常一般人均不致有所懷疑，而得確信其為真實之
    程度者，始得據為有罪之認定，倘其證明尚未達到此一程度
    ，而有合理之懷疑存在時，事實審法院復已就其心證上理由
    予以闡述，敘明其如何無從為有罪之確信，即應為無罪之判
    決（最高法院29年度上字第3105號、40年度台上字第86號及
    76年度台上字第4986號判決意旨參照）。 　
四、訊據被告王宥程固坦承有將系爭帳戶提供與沈敬堯使用，惟
    堅詞否認有何幫助詐欺取財犯行，辯稱：沈敬堯說他的帳戶
    被銀行鎖住，有人欠他錢要還他，他才向我借帳戶周轉，但
    我沒有將存摺、提款卡及密碼交給沈敬堯，之後他騎車載我
    到超商領錢，因我不想讓他知道我的提款卡密碼，所以我就
    持提款卡幫他領錢並將錢全數交給他，我不知道這些是詐騙
    的錢等語。
五、經查:
㈠、證人即同案被告沈敬堯向被告王宥程借用系爭帳戶，以之作
    為其網路詐欺買家匯款使用一節，固經本院認定如前（詳有
    罪部分之說明）。然刑法上幫助之行為，須有幫助他人犯罪
    之意思，如無此種故意，基於其他原因，以助成他人犯罪之
    結果，尚難以幫助論（最高法院20年上字第1022號判例意旨
    參照）。幫助犯之故意係所謂「雙重故意」：幫助犯必須認
    知到自身行為足以幫助他人（即正犯）實現故意犯罪之構成
    要件，且對於所幫助之特定故意犯行具有使其既遂之故意。
    而刑法上之故意包含「認知」與「意欲」兩要素：行為人必
    須在認知所有客觀構成要件的情狀下，具有實現該構成犯罪
    事實之意欲，始具刑法上之故意。至行為人是否具有實現構
    成犯罪事實之意欲，應以其是否「希望其發生」（所謂直接
    故意）或「其發生並不違背其本意」（所謂間接故意）為斷
    。是本案檢察官若指控被告王宥程具有幫助他人為詐欺取財
    之主觀犯意，至少應證明被告王宥程於交付系爭帳戶資料予
    沈敬堯時，主觀上已認知自身行為足以幫助他人實現詐欺犯
    罪之構成要件、認知該詐欺犯行可能既遂，並且對於上開構
    成犯罪事實至少是抱持容任、漠不關心之態度而做出可能侵
    害法益之決定，而非僅以其提供帳戶之客觀行為即為認定。
㈡、查證人即同案被告沈敬堯前於偵查中固供稱:我沒有使用臉書
    帳號「寧采臣」在網路上賣音響、電腦螢幕，我自己就有提
    款卡，我不用跟王宥程借帳戶，我也不曾要求王宥程從他的
    中國信託帳戶領錢交給我云云（偵卷二第56至57頁）。惟其
    經本院通緝到案後，迭次供認:我偵查中怕被判刑所以不敢
    認罪，後來我想是我做的我就認罪，我當時跟王宥程講我沒
    有帳戶，朋友要匯錢進來，請他提供帳戶給我使用，是我在
    臉書刊登販賣不實訊息，指示被害人匯款到系爭帳戶，王宥
    程不知道我臉書詐騙的事，是我指示王宥程將帳戶內款項提
    領後交給我，錢就一起花用，我沒有再給他報酬等語在卷（
    本院卷第215至219頁、287頁）。是證人沈敬堯前後供述已
    有不一，自難僅以其偵查中否認犯行即為不利被告王宥程之
    認定。
㈢、另查，被告王宥程與沈敬堯於案發時係已相識近半年之朋友
    ，略有交情，並非毫不相識之陌生關係，此業據彼等供陳在
    卷（本院卷第54頁、373至375頁）。且被告王宥程雖告知沈
    敬堯系爭帳戶帳號，惟並未連同存摺、提款卡及密碼均交付
    與沈敬堯，任其使用，且其雖代為提領匯入系爭帳戶之款項
    ，惟並未從中分取任何金錢，此亦據被告王宥程供陳在卷（
    警卷第7頁，偵卷二第28頁，本院卷第54至55頁），並經證
    人即同案被告沈敬堯審理時證述無誤（本院卷第372頁、378
    頁）。是本案顯與常見幫助詐欺之人，為獲取相當對價而不
    問緣由，逕將帳戶存摺、提款卡連同密碼一併出租、出借或
    出賣與從未謀面、毫不相識之他人，容任他人自由使用之情
    形，顯有不同。
㈣、再者，沈敬堯係以無帳戶使用為由，向被告王宥程借用系爭
    帳戶供人匯款之用，且在臉書網頁上，以帳號「寧采臣」、
    「采臣」刊登不實販售商品訊息及與買家對話者均為沈敬堯
    ，並由沈敬堯指示買家將交易款項匯入系爭帳戶等節，亦據
    證人即同案被告沈敬堯於審理時證述在卷（本院卷第371至3
    78頁）。而被害人劉文翔與賣家之對話語音光碟經勘驗結果
    ，賣家之聲調、發音、咬字及口氣，均與沈敬堯聲音極為相
    似一節，亦有臺灣臺南地方檢察署檢察官製作之勘驗筆錄在
    卷可參（偵卷二第97頁）。準此可見，實際從事網路詐欺者
    確為沈敬堯，難認被告王宥程對此犯案歷程及匯款緣由有所
    知情。是其辯稱因友人沈敬堯向其誆稱無帳戶可用，其始同
    意出借系爭帳戶，其不知沈敬堯借用系爭帳戶係作為網路詐
    欺犯罪使用，主觀上並無幫助詐欺之犯意等語，實非不可採
    信。
㈤、至被告王宥程雖事後有賠償告訴人劉曜䅞、被害人劉文翔所受
    損失並與其等達成和解，有和解書2紙（偵卷二第35至37頁
    ）在卷可參。惟當時在同案被告沈敬堯否認而未能釐清案情
    下，被告王宥程礙於提供帳戶並協助領款恐涉及刑責而選擇
    先賠償各該被害人，本無可厚非，尚無從憑此推認其案發時
    即已認知或可預見沈敬堯有以系爭帳戶作為詐欺匯款使用之
    可能，而仍不顧後果恣意提供。且和解與否僅涉及民事賠償
    責任之認定，甚至刑事責任成立後之犯後態度考量，與被告
    王宥程是否構成刑責本屬二事，尚無從執此為不利被告王宥
    程之認定。
六、綜上，檢察官就被告王宥程部分所引用之各項證據，僅能認
    定本案係由沈敬堯從事網路詐騙行為並要求各被害人匯款至
    被告王宥程之系爭帳戶，再由被告王宥程依沈敬堯指示提領
    帳戶內之款項等情，惟就被告王宥程將系爭帳戶出借與沈敬
    堯及協助提款時，是否已有預見沈敬堯係從事不法之犯罪行
    為而仍不違背本意提供帳戶並領款之主觀犯意，顯仍有諸多
    合理可疑之處，並未達於通常之人均不致有所懷疑而得為確
    信其為真實之程度，依「有疑惟利被告」之刑事訴訟原則，
    本案既不能證明被告王宥程犯罪，自應就此部分為其無罪之
    判決，以昭審慎。
據上論斷，應依刑事訴訟法第299 條第1項前段、第301 條第1項
，刑法第339 條之4 第1 項第3 款、第51條第5 款、第38條之1 
第1 項前段、第3項、第40條之2 第1 項，刑法施行法第1 條之1
 第1 項，判決如主文。
本案經檢察官柯博齡提起公訴，檢察官鄭聆苓、徐書翰到庭執行
職務。
中    華    民    國    110    年   8     月    24    日
                  刑事第十五庭   審判長法  官  張婉寧
　　　　　　　　　　                   法  官  黃鏡芳
                   　　　　　　　　　　法  官  陳嘉臨
以上正本證明與原本無異。
如不服本判決應於收受本判決後20日內向本院提出上訴書狀，並
應敘述具體理由。其未敘述上訴理由者，應於上訴期間屆滿後20
日內向本院補提理由書狀（均須按他造當事人之人數附繕本）「
切勿逕送上級法院」。 
　　　　　　　　　　　　　　　　　     書記官  薛雅云
中　　華　　民　　國　　110 　年　　8 　　月　　24　　日
附錄法條:
中華民國刑法第339條之4第1項
犯第339條詐欺罪而有下列情形之一者，處1年以上7年以下有期
徒刑，得併科1百萬元以下罰金：
一、冒用政府機關或公務員名義犯之。
二、三人以上共同犯之。
三、以廣播電視、電子通訊、網際網路或其他媒體等傳播工具，
    對公眾散布而犯之。